臺灣板橋地方法院刑事判決　　　　　　　96年度訴字第2141號
公　訴　人　臺灣板橋地方法院檢察署檢察官
被　　　告　甲○○
　　　　　　　　　　　蓋）
上列被告因違反毒品危害防制條例案件，經檢察官提起公訴（96
年度毒偵字第3789號），因被告於準備程序進行中就被訴事實為
有罪之陳述，經告知簡式審判程序之旨，本院裁定由受命法官獨
任進行簡式審判程序，並判決如下：
    主  文
甲○○施用第一級毒品，累犯，處有期徒刑拾月，減為有期徒刑
伍月，如易科罰金，以新臺幣壹仟元折算壹日。扣案之殘渣袋貳
只所含之海洛因殘渣（量微無法析離秤重）沒收銷燬之，包含上
開海洛因殘渣之外包裝袋貳只均沒收。
    事  實
一、甲○○曾因施用毒品案件，經本院以裁定送觀察、勒戒後，
    認無繼續施用毒品之傾向，由台灣板橋地方法院檢察署檢察
    官於民國89年8 月31日以89年度毒偵緝字第979 號、89年度
    毒偵字第5508號不起訴處分確定。又於91年間因施用毒品案
    件，經裁定送強制戒治，於92年12月9 日執行完畢，公訴部
    分經本院分別於92年3 月28日、92年7 月3 日，以92年度訴
    字第340 號、92年度重簡字第256 號分別判處有期徒刑7 月
    、3 月確定，並經裁定應執行有期徒刑9 月確定，於93年3
    月3 日縮刑期滿執行完畢。詎仍無法戒除毒癮，復明知海洛
    因業經公告列為毒品危害防制條例第2 條之第1 級毒品，不
    得非法持有、施用，竟基於施用第1 級毒品海洛因之犯意，
    於96年4 月12為警採尿前26小時內某時許，在臺北縣三重市
    ○○街11號5 住處，以注射針筒施用之方法，施用海洛因1
    次，嗣於96年4 月12日12時40分許，在上址頂樓加蓋為警查
    獲，並扣得甲○○所有之含有海洛因殘渣（量微無法析離秤
    重）之塑膠袋2 只。
二、案經臺北市政府警察局松山分局報請臺灣板橋地方法院檢察
    署檢察官偵查起訴。
    理  由
一、訊據被告甲○○坦承前開犯罪實，而被告於96月4 月12日為
    警所採尿液送臺灣尖端生技醫藥股份有限公司檢驗結果，發
    現確有鴉片類之陽性反應，此有臺北市政府警察局偵辦毒品
    案件尿液檢體委驗單、臺灣尖端生技醫藥股份有限公司96年
    4 月25日出具之濫用藥物檢驗報告各1 紙附卷可稽。次查，
    該檢驗中心係先以酵素免疫分析法（ＥＩＡ）篩驗，其尿液
    中海洛因代謝物嗎啡、安非他命濃度超出檢測範圍，再以氣
    相層析質譜儀分析法（ＧＣ／ＭＳ）確認；其檢驗方法係以
    「氣相層析儀」先將物質氣化後，再經分析管分離，由於各
    種物質之沸點及對管柱之吸附力不同，在經過檢測器（Dete
    ctor）測定後，表現出不同之滯留時間（Retension time）
    ，以滯留時間來判斷係何種物質；再利用「質譜儀」為檢測
    器，將物質撞擊成碎片，記錄其質譜圖。因每個化合物之鍵
    結能力不同，故不同之物質會有其特定之質譜圖，因此在物
    質之判斷上有如指紋之鑑定，在理論上，扣除人為因素，其
    精確度已接近百分之百。次按海洛因經注射或吸入人體後，
    約80% 於24小時內自尿中排出，一般而言，尿液中能否驗出
    嗎啡陽性反應與其投與量、投與途徑、採尿時間、個人體質
    及檢測方法之靈敏度有關，國外曾有文獻報導注射6 毫克之
    海洛因鹽酸鹽，其代謝物嗎啡之平均可檢出時限約為26小時
    ，業經行政院衛生署藥物食品檢驗局於81年9 月8 日以藥檢
    壹字第8114885 號函述綦詳，被告上開所採尿液送驗結果既
    有鴉片類之陽性反應，顯見被告在經警採尿前之26小時內某
    時點，確曾有施用毒品海洛因犯行。足證被告前開自白應與
    事實相符，應予信實。第按，毒品危害防制條例於92年7 月
    9 日修正公布，自93年1 月9 日施行，其中第20條、第23條
    將施用毒品之刑事處遇程序，區分為「初犯」及「五年內再
    犯」、「五年後再犯」。依其立法理由之說明：「初犯」，
    經觀察、勒戒或強制戒治後，應為不起訴處分或不付審理之
    裁定；經觀察、勒戒或強制戒治執行完畢釋放後，「五年內
    再犯」者，因其再犯率甚高，原實施之觀察、勒戒及強制戒
    治既已無法收其實效，爰依法追訴或裁定交付審理。至於經
    觀察、勒戒或強制戒治執行完畢釋放後，「五年後再犯」者
    ，前所實施之觀察、勒戒或強制戒治已足以遮斷其施用毒品
    之毒癮，為期自新及協助其斷除毒癮，仍適用「初犯」規定
    ，先經觀察、勒戒或強制戒治之程序。從而依修正後之規定
    ，僅限於「初犯」及「五年後再犯」二種情形，始應先經觀
    察、勒戒或強制戒治程序。倘被告於五年內已再犯，經依法
    追訴處罰，縱其第三次（或第三次以上）再度施用毒品之時
    間，在初犯經觀察、勒戒或強制戒治執行完畢釋放五年以後
    ，已不合於「五年後再犯」之規定，且因已於「五年內再犯
    」，顯見其再犯率甚高，原實施觀察、勒戒或強制戒治，已
    無法收其實效，即應依該條例第10條處罰，此有最高法院95
    年度第7 次刑事庭會議決議可資參照。本件被告有如事實欄
    所載毒品前科情形，有臺灣高等法院被告前案紀錄表1 份附
    卷可稽。參諸前開說明，自無再經觀察、勒戒及強制戒治之
    必要，自應逕行追訴處罰。本件事證明確，被告犯行洵堪認
    定，應予依法論科。
二、核被告甲○○所為，係犯毒品危害防制條例第10條第1 項之
    施用第1 級毒品罪。其施用前後持有海洛因之低度行為，應
    為施用海洛因之高度行為所吸收，不另論罪；查被告有如事
    實欄之科刑執行情形，有臺灣高等法院被告前案紀錄表附卷
    可按，其於有期徒刑執行完畢後五年內，再犯本案之罪，係
    屬累犯，應依刑法第47條第1 項之規定加重其刑。爰審酌被
    告已有因施用毒品經觀察、勒戒，獲不起訴處分之寬典，猶
    因施用海洛因再犯本罪，顯未衷心悛悔，漠視法令之禁制，
    恣意濫用藥品，甚為可訾，兼衡其施用海洛因所生危害實以
    自戕健康為主，於他人尚無明顯重大危害及其犯後終能隱好
    等一切情狀，量處如主文所示之刑，又被告本件犯罪時間乃
    在96年4 月24日以前，合於中華民國九十六年罪犯減刑條例
    所定之減刑條件，爰依該條例第2 條第1 項第3 款規定，將
    其宣告刑減其刑期二分之一，並諭知易科罰金之折算標準，
    以示懲戒。
三、扣案之殘渣袋2 只所含之海洛因殘渣（量微無法析離秤重）
    ，係查獲之第一級毒品，有台北市政府警察局松山分局毒品
    初步檢驗圖片說明表1 紙可憑，不問是否屬於被告所有，應
    依毒品危害防制條例第18條第1 項前段之規定，宣告沒收銷
    燬之。至包裝上開海洛因殘渣之外包裝袋2 只（並非不可與
    毒品分離，係用於包裹毒品，防止其裸露、潮濕，便於攜帶
    施用），均係被告所有，供其施用第一級毒品所用之物，業
    據被告供明在卷，併依刑法第38條第1 項第2 款之規定，宣
    告沒收。
據上論斷，應依刑事訴訟法第273 條之1 第1 項、第299 條第1
項前段，毒品危害防制條例第10條第1 項、第18條第1 項前段，
刑法第11條前段、第47條第1 項、第41條第1 項前段、第38條第
1 項第2 款，中華民國九十六年罪犯減刑條例第2 條第1 項第3
款、第7 條、第9 條，判決如主文。
本案經檢察官朱立豪到庭執行職務。
中　　華　　民　　國　　96　　年　　7 　　月　　27　　日
                  刑事第十八庭  法　官   吳幸娥
以上正本證明與原本無異
如不服本判決應於送達後10日內向本院提出上訴狀
                                書記官　洪惠玲
中　　華　　民　　國　　96　　年　　7 　　月　　27　　日
附錄本案論罪科刑法條全文：
毒品危害防制條例第10條
施用第一級毒品者，處六月以上五年以下有期徒刑。
施用第二級毒品者，處三年以下有期徒刑。
